【裁判字號】    99,訴,2464
【裁判日期】    990907
【裁判案由】    返還不當得利
【裁判全文】
臺灣臺北地方法院民事裁定              99年度訴字第2464號
原      告  甲○○
被      告  台中商業銀行股份有限公司
法定代理人  乙○○
上列當事人間請求返還不當得利等事件，本院裁定如下：
    主    文
本件移送臺灣臺中地方法院。
    理    由
一、按對於私法人或其他得為訴訟當事人之團體之訴訟，由其主
    事務所或主營業所所在地之法院管轄；訴訟之全部或一部，
    法院認為無管轄權者，依原告聲請或依職權以裁定移送其管
    轄法院，民事訴訟法第二條第二項、第二十八條第一項定有
    明文。
二、本件原告起訴主張：其曾於民國九十五年十一月間向被告貸
    款約新臺幣（下同）七百萬元，並以其所有、坐落臺北市○
    ○區○○段二小段第三一八一地號土地設定第一順位抵押以
    為擔保；訴外人永雋營造有限公司（以下簡稱永雋營造公司
    ）亦曾於九十六年間向被告貸款二億元；另其所經營之凱群
    營造股份有限公司（以下簡稱凱群營造公司）於九十七年七
    月二日向合作金庫商業銀行股份有限公司苗栗分公司（下稱
    合庫苗栗分行）貸款四千五百萬元，其欲提供上述土地設定
    抵押以為擔保，遂向被告公司洽詢如何提前清償上開約七百
    萬元債務並塗銷第一順位抵押權設定登記，被告竟趁凱群營
    造公司需款急迫，脅迫其增列為永雋營造公司前述二億元之
    連帶保證人，方得以提前清償並塗銷第一順位抵押權設定登
    記，其乃被迫於九十七年七月九日、十日清償自己對被告之
    七百四十萬元借款本息，及永雋營造公司對被告之一百九十
    九萬二千元貸款，經被告同意於九十七年七月十日塗銷第一
    順位抵押權設定登記。其業於九十八年六月十九日撤銷被告
    前開迫使其代永雋營造公司清償之不法暴利行為，該清償法
    律行為已經因撤銷而失其效力，爰依民法第一百七十九條前
    段請求被告返還一百九十九萬二千元。
三、經查，本件被告主事務所在臺中市○區○○路八七號，此經
    原告陳明在卷，核與經濟部商業司公司基本資料查詢單所載
    相符，不在本院管轄區域內，茲原告向無管轄權之本院起訴
    ，顯係違誤，爰依職權將本件移送於不動產所在地法院即臺
    灣臺中地方法院。
四、次按民事訴訟法第十一條固規定對於同一被告因債權及擔保
    該債權之不動產物權涉訟者，得由不動產所在地之法院合併
    管轄，然本件原告係主張其被迫增列為永雋營造公司二億元
    之連帶保證人，而於九十七年七月九日、十日清償永雋營造
    公司對被告之一百九十九萬二千元貸款，並非因擔保債權之
    不動產物權涉訟，所指擔保該債權之不動產物權亦早於九十
    七年七月十日經塗銷而消滅，此經原告自承在卷，本件自無
    該條文之適用，併此敘明。
五、依民事訴訟法第二十八條第一項，裁定如主文。
中    華    民    國    99    年    9     月    7     日
                    民事第一庭  法  官  洪文慧
以上正本係照原本作成。
如對本裁定抗告須於裁定送達後十日內向本院提出抗告狀，並繳
納抗告費新臺幣一千元。
中    華    民    國    99    年    9     月    7     日
                                書記官  林芝儀

司法院資訊處製作；財團法人民間司法改革基金會備份。
